【裁判字號】    97,交抗,77
【裁判日期】    970306
【裁判案由】    聲明異議
【裁判全文】
臺灣高等法院高雄分院刑事裁定          97年度交抗字第77號
抗  告  人
即受處分人  億裕通運有限公司
                    營利事業統.
法定代理人  甲○○
上列抗告人因聲明異議案件，不服臺灣高雄地方法院中華民國96
年12月31日裁定（96年度交聲字第1235號、96年度交聲字第1236
號、96年度交聲字第1237號、96年度交聲字第1238號、96年度交
聲字第1239號、96年度交聲字第1240號、96年度交聲字第1241號
、96年度交聲字第1242號、96年度交聲字第1243號、96年度交聲
字第1244號），提起抗告，本院裁定如下：
    主  文
抗告駁回。
    理  由
一、本件原審以：(一)原處分機關處分意旨略以: 異議人即受處分
    人億裕通運有限公司為車牌號碼728-HA號營業貨運曳引車之
    所有人。該公司所有之上開車輛，於附表所示之時間、地點
    ，分別被舉發有行駛於應繳費之公路不依規定繳費（申辦高
    速公路電子收費服務，即俗稱之遠通E 通機，未儲值行經ET
    C 電子收費車道時，遭國道公路警察局逕行舉發）之違規事
    實，爰依違反道路交通管理處罰條例第27條第1 項規定，分
    別裁處新臺幣（下同）3,000 元之罰鍰。(二)異議意旨略以：
    上開車牌號碼728-HA號營業貨運曳引車，實屬俗稱靠行車輛
    ，行照登記之車主雖為該公司，但實際車主為陳泰瑛，陳泰
    瑛於申辦E 通機時，並未經該公司同意，申辦過程亦未出示
    該公司相關證明證件，而E 通機未儲值行駛專用道至被開立
    罰單後，該公司始知該情形，並多次通知實際駕駛人陳泰瑛
    儘速繳費，陳泰瑛均稱會處理。直到96年9 月10日左右收到
    內政部警政署國道公路警察局之舉發通知單，應於96年10月
    6 日前到案，方知悉陳泰瑛對該等罰鍰均置之不理，又馬上
    聯絡陳泰瑛繳費，直到同年10月5 日前往遠通公司查詢補單
    ，發現陳泰瑛共有757 筆通行費未繳，該公司立即前往繳清
    通行費，並於96年10月6 日前往裁決所陳述意見，舉發駕駛
    人為陳泰瑛，因本件之違規人為陳泰瑛，不應對伊為裁罰，
    爰依法聲明異議等語。(三)按道路交通管理處罰條例之處罰，
    受舉發違反道路交通管理事件之受處罰人，認為受舉發之違
    規行為應歸責他人者，應於舉發違反道路交通管理事件通知
    單應到案日期前，檢附相關證據及足資辨識、通知應歸責人
    之證明文件，向處罰機關告知應歸責人，處罰機關應即另行
    通知應歸責人到案依法處理。逾期未依規定辦理者，仍依本
    條例各該違反條款規定處罰，道路交通管理處罰條例第85條
    第1 項、違反道路交通管理事件統一裁罰基準及處理細則第
    36條規定甚詳。核上開規定之立法意旨，無非在將行政處罰
    歸於實際應負責任之人，以符公平正義，並使實際應負責之
    人能知所警惕避免再犯。惟因慮及監理及交通違規之處罰係
    大量而反覆性之行政行為，處罰機關礙於人力、時間之短絀
    ，有時難以一一詳究違規者為何人。相較之下受處分人時間
    、人力較為寬裕，且受處分人對於實際駕駛者為何人多知之
    甚詳，相關證據及證明文件亦均在受處分人掌握之中，具有
    資訊上之優勢。若容許受處分人僅泛稱係他人駕駛而不提供
    足資識別之身分，又或稱為某某人所為但不提出證據，則處
    罰機關勢需耗費大量時間勞力調查，仍恐一無所獲，此種責
    任之分配並非合理。是故立法者課與受處分人在期限前提出
    證明之義務，違反則產生失權之效果，不得再申請轉罰。(四)
    查異議人名下車牌號碼728-HA號營業貨運曳引車，由駕駛人
    駕駛，於附表所示之時間、地點，行駛於應繳費之公路不依
    規定繳費（申辦遠通E 通機，未儲值行經ETC 電子收費車道
    時，遭國道公路警察局逕行舉發），經承攬是項電子收費業
    務之遠通電收股份有限公司製發「補繳通行費及作業處理費
    通知單」份，限異議人於96年6 月10日前補繳，異議人屆期
    仍未依限補繳上開費用之違規事實，有內政部警政署國道公
    路警察局舉發違法道路交通管理事件通知單10紙在卷可證（
    見本院96年度交聲字第1235號卷第36至45頁），並為異議人
    所不爭執。是該上開車輛之駕駛人有違反道路交通管理處罰
    條例第27條第1 項規定之違規事實一節，至為明確。又如附
    表所示違規之違反道路交通管理事件通知單應到案日期均為
    96年10月6 日，有各該違反道路交通管理事件通知單影本存
    卷可查，而異議人已於96年9 月中旬收受上開通知單，亦為
    異議人所自承，則異議人若認本件應歸責於他人，應於96年
    10月6 日應到案日期前，檢附相關證據及應歸責人相關證明
    文件，向處罰機關告知應歸責人，方符合道路交通管理處罰
    條例第85條第1 項轉罰之規定。(五)又查，本件異議人係於96
    年10月6 日以郵寄方式提出陳述書，並於陳述書上載明實際
    駕駛人陳泰瑛之身分證字號、住址及聯絡電話，岡山收費站
    於同月9 日始收受該陳述書，有陳述書影本及本院書記官電
    話紀錄附卷可按（見本院96年度交聲字第1235號卷第84至87
    頁），足認異議人並未於到案期限內提出陳述書，且其陳述
    書及補充摘要亦僅敘明本件實際駕駛人為靠行之陳泰瑛，亦
    未提出相關之證明文件。本件異議人為車行，且早已執有相
    關之靠行契約或陳泰瑛與異議人往來之文件，又於96年9 月
    中旬即已接獲舉發違反道路交通管理事件通知單，至同年10
    月6 日尚有相當長之時間，在到案期限內提出相關證明並無
    困難，惟異議人卻均未提出，是異議人申請轉罰未具備相關
    證據及文件，揆諸前揭說明，應認其逾期未依道路交通管理
    處罰條例第85條第1 項之規定辦理，仍依該違反條款規定處
    罰。原處分機關所為如附表所示之處分，核無違誤等情，認
    異議人聲明異議，並無理由，因而駁回異議之聲明等情。
二、抗告意旨略以：按道路交通管理處罰條例第85條第1 項規定
    ：本條例之處罰，受舉發違反道路交通管理事件之受處罰人
    ，認為受舉發之違規行為應歸責他人者，應於舉發違反道路
    交通管理事件通知單應到案日期前，檢附相關證據及應歸責
    人相關證明文件，向處罰機關告知應歸責人，處罰機關應即
    另行通知應歸責人到案依法處理。逾期未依規定辦理者，仍
    依本條例各該違反條款規定處罰。至於逾越應到案日期，汽
    車所有人始向處罰機關告知應歸責人者，為維護當事人利益
    ，於裁決機關為裁決前，裁決機關仍應受理當事人之舉證或
    陳述案件；且異議人於96年10月6 日應到案日期前，曾就本
    件違規行為，向高雄市政府交通局裁決中心南區分中心陳述
    意見，並提出駕駛人陳泰瑛之駕駛執照。復於96年10月6 日
    將本件違規行為之陳述書寄至交通部台灣區○道○○○路局
    岡山收費站，載明實際駕駛人陳泰瑛之年籍資料；再於96年
    10月9 日提出補充陳述書，陳述上開車輛係陳泰瑛靠行。則
    異議人已於應到案日期前，向原處分機關陳述實際駕駛人為
    陳泰瑛，並提出陳泰瑛之駕駛執照為證，並於舉發違反道路
    交通管理事件通知單上所載應到案日期當日，寄送陳述書至
    交通部台灣區○道○○○路局岡山收費站，告知實際駕駛人
    為陳泰瑛，並提供陳泰瑛之年籍資料。再於96年10月9 日提
    出補充陳述書予岡山收費站，告知其與陳泰瑛間具有靠行關
    係。岡山收費站並於96年10月31日將異議人之上開陳述意見
    及相關資料送達原處分機關，原處分機關即應另行通知陳泰
    瑛到案，而不得逕行於96年11月26日裁決處罰異議人。原裁
    定尚有違誤，爰依法提起抗告云云。
三、經查：
  (一)按道路交通管理處罰條例之處罰，受舉發違反道路交通管理
    事件之受處罰人，認為受舉發之違規行為應歸責他人者，應
    於舉發違反道路交通管理事件通知單應到案日期前，檢附相
    關證據及足資辨識、通知應歸責人之證明文件，向處罰機關
    告知應歸責人，處罰機關應即另行通知應歸責人到案依法處
    理。逾期未依規定辦理者，仍依本條例各該違反條款規定處
    罰，道路交通管理處罰條例第85條第1 項、違反道路交通管
    理事件統一裁罰基準及處理細則第36條規定甚詳。核上開規
    定之立法意旨，無非在將行政處罰歸於實際應負責任之人，
    以符公平正義，並使實際應負責之人能知所警惕避免再犯。
    惟因慮及監理及交通違規之處罰係大量而反覆性之行政行為
    ，處罰機關礙於人力、時間之短絀，有時難以一一詳究違規
    者為何人。相較之下受處分人時間、人力較為寬裕，且受處
    分人對於實際駕駛者為何人多知之甚詳，相關證據及證明文
    件亦均在受處分人掌握之中，具有資訊上之優勢。若容許受
    處分人僅泛稱係他人駕駛而不提供足資識別之身分，又或稱
    為某某人所為但不提出證據，則處罰機關勢需耗費大量時間
    勞力調查，仍恐一無所獲，此種責任之分配並非合理。是故
    立法者課與受處分人在期限前提出證明之義務，違反則產生
    失權之效果，不得再申請轉罰，已經原審詳細說明如上。
  (二)抗告人雖以：道路交通管理處罰條例第85條第1 項規定：本
    條例之處罰，受舉發違反道路交通管理事件之受處罰人，認
    為受舉發之違規行為應歸責他人者，應於舉發違反道路交通
    管理事件通知單應到案日期前，檢附相關證據及應歸責人相
    關證明文件，向處罰機關告知應歸責人，處罰機關應即另行
    通知應歸責人到案依法處理。逾期未依規定辦理者，仍依本
    條例各該違反條款規定處罰。至於逾越應到案日期，汽車所
    有人始向處罰機關告知應歸責人者，為維護當事人利益，於
    裁決機關為裁決前，裁決機關仍應受理當事人之舉證或陳述
    案件云云，抗辯原處分不當。然查道路交通管理處罰條例第
    85條第1 項條文並未規定：「逾越應到案日期，汽車所有人
    始向處罰機關告知應歸責人者，為維護當事人利益，於裁決
    機關為裁決前，裁決機關仍應受理當事人之舉證或陳述案件
    」，且該條文第1 項既規定：「‧‧‧‧逾期未依規定辦理
    者，仍依本條例各該違反條款規定處罰。」，即已明白表示
    「逾越應到案日期，汽車所有人始向處罰機關告知應歸責人
    時，已發生失權之效果」，此時汽車所有人已不得再申請轉
    罰至明（如汽車所有人認有實際駕駛人而應歸責於他人之事
    由，仍得依民事訴訟之法律關係請求應歸責人賠償其損失）
    ，更何況此項規定，已經給予抗告人相當充分之時間「檢附
    相關證據及應歸責人相關證明文件，向處罰機關告知應歸責
    人為何人」，至於「逾越應到案日期，汽車所有人始向處罰
    機關告知應歸責人」，因係可歸責於汽車所有權人之事由所
    致，汽車所有權人自不得申請轉罰，亦無權要求裁決機關仍
    應受理當事人之舉證或陳述案件至明。
  (三)異議人雖又稱其於96年10月6 日應到案日期前，曾就本件違
    規行為，向高雄市政府交通局裁決中心南區分中心陳述意見
    ，並提出駕駛人陳泰瑛之駕駛執照云云，但此部分僅係異議
    人片面之詞，不僅並無證據以實其說，且縱如其所述，既僅
    陳述意見，並未「檢附相關證據」，向處罰機關告知應歸責
    人，亦與上開規定不符。異議人又稱：其於96年10月6 日將
    本件違規行為之陳述書寄至交通部台灣區○道○○○路局岡
    山收費站，載明實際駕駛人陳泰瑛之年籍資料；再於96年10
    月9 日提出補充陳述書，陳述上開車輛係陳泰瑛靠行云云，
    但岡山收費站既非處罰機關，已非法律所規定受理申請轉罰
    機關，且該收費站係於同月9 日始收受該陳述書，有陳述書
    影本及原審法院書記官電話紀錄附卷可按（見原審法院96年
    度交聲字第1235號卷第84至87頁），亦足認異議人並未於到
    案期限內提出陳述書，且其陳述書及補充摘要亦僅敘明本件
    實際駕駛人為靠行之陳泰瑛，未提出相關之證明文件。至其
    另稱於96年10月9 日提出補充陳述書1 節，既已在應到案日
    期之後而已生失權效果，故異議人此部分申請轉罰，亦與規
    定未合。
  (四)綜上所述，本件抗告，並無理由，應予駁回。
據上論結，應依刑事訴訟法第412 條，裁定如主文。
中    華    民    國    97    年    3    月     6    日
                  刑事第五庭    審判長法  官  曾永宗
                                      法  官  王伯文
                                      法  官  任森銓
以上正本證明與原本無異。
不得再抗告。
中    華    民    國    97    年    3     月    6     日
                                      書記官  廖素珍
附表：
┌─┬───────┬─────┬────┬────┬──────┬──────┐
│編│  裁決書字號  │違規時間  │原舉發通│違規地點│違規事實    │違反法條    │
│號├───────┤（民國）  │知單應到│        │            │            │
│  │   本院案號   │          │案日期  │        │            │            │
├─┼───────┼─────┼────┼────┼──────┼──────┤
│一│高市交裁字第裁│96年4月24 │96年10月│員林收費│汽車行駛於應│道路交通管理│
│  │32－ZCR006311 │日4時34分 │6日前   │站北（第│繳費之公路不│處罰條例第27│
│  │號            │（繳費期限│        │2車道） │依規定繳費  │條第1項     │
│  ├───────┤96年6 月10│        │        │            │            │
│  │96年度交聲字第│日）      │        │        │            │            │
│  │1235號        │          │        │        │            │            │
├─┼───────┼─────┼────┼────┼──────┼──────┤
│二│高市交裁字第裁│96年4月20 │96年10月│造橋收費│汽車行駛於應│道路交通管理│
│  │32－ZBQ007784 │日4時44分 │6日前   │站北（第│繳費之公路不│處罰條例第27│
│  │號            │（繳費期限│        │2車道） │依規定繳費  │條第1項     │
│  ├───────┤96年6 月10│        │        │            │            │
│  │本院96年度交聲│日）      │        │        │            │            │
│  │字第1236號    │          │        │        │            │            │
├─┼───────┼─────┼────┼────┼──────┼──────┤
│三│高市交裁字第裁│96年4月20 │96年10月│大甲收費│汽車行駛於應│道路交通管理│
│  │32－ZGP005105 │日10時6分 │6日前   │站南（第│繳費之公路不│處罰條例第27│
│  │號            │（繳費期限│        │17車道）│依規定繳費  │條第1項     │
│  ├───────┤96年6 月10│        │        │            │            │
│  │本院96年度交聲│日）      │        │        │            │            │
│  │字第1237號    │          │        │        │            │            │
├─┼───────┼─────┼────┼────┼──────┼──────┤
│四│高市交裁字第裁│96年4月20 │96年10月│岡山收費│汽車行駛於應│道路交通管理│
│  │32－ZEP009740 │日2 時23分│6日前   │站北（第│繳費之公路不│處罰條例第27│
│  │號            │（繳費期限│        │2車道） │依規定繳費  │條第1項     │
│  ├───────┤96年6 月10│        │        │            │            │
│  │本院96年度交聲│日）      │        │        │            │            │
│  │字第1238號    │          │        │        │            │            │
├─┼───────┼─────┼────┼────┼──────┼──────┤
│五│高市交裁字第裁│96年4月20 │96年10月│斗南收費│汽車行駛於應│道路交通管理│
│  │32－ZDP006042 │日11時39分│6日前   │站南（第│繳費之公路不│處罰條例第27│
│  │號            │（繳費期限│        │13車道）│依規定繳費  │條第1項     │
│  ├───────┤96年6 月10│        │        │            │            │
│  │本院96年度交聲│日）      │        │        │            │            │
│  │字第1239號    │          │        │        │            │            │
├─┼───────┼─────┼────┼────┼──────┼──────┤
│六│高市交裁字第裁│96年4月20 │96年10月│新市收費│汽車行駛於應│道路交通管理│
│  │32－ZDR005806 │日21時10分│6日前   │站北（第│繳費之公路不│處罰條例第27│
│  │號            │（繳費期限│        │2車道） │依規定繳費  │條第1項     │
│  ├───────┤96年6 月10│        │        │            │            │
│  │本院96年度交聲│日）      │        │        │            │            │
│  │字第1240號    │          │        │        │            │            │
├─┼───────┼─────┼────┼────┼──────┼──────┤
│七│高市交裁字第裁│96年4月20 │96年10月│新市收費│汽車行駛於應│道路交通管理│
│  │32－ZDR005805 │日2時46分 │6日前   │站北（第│繳費之公路不│處罰條例第27│
│  │號            │（繳費期限│        │2車道） │依規定繳費  │條第1項     │
│  ├───────┤96年6 月10│        │        │            │            │
│  │本院96年度交聲│日）      │        │        │            │            │
│  │字第1241號    │          │        │        │            │            │
├─┼───────┼─────┼────┼────┼──────┼──────┤
│八│高市交裁字第裁│96年4月20 │96年10月│新市收費│汽車行駛於應│道路交通管理│
│  │32－ZDR005804 │日17時18分│6日前   │站北（第│繳費之公路不│處罰條例第56│
│  │號            │（繳費期限│        │2車道） │依規定繳費  │條第2項     │
│  ├───────┤96年6 月10│        │        │            │            │
│  │本院96年度交聲│日）      │        │        │            │            │
│  │字第1242號    │          │        │        │            │            │
├─┼───────┼─────┼────┼────┼──────┼──────┤
│九│高市交裁字第裁│96年4月20 │96年10月│新市收費│汽車行駛於應│道路交通管理│
│  │32－ZDR005803 │日13時01分│6日前   │站南（第│繳費之公路不│處罰條例第27│
│  │號            │（繳費期限│        │13車道）│依規定繳費  │條第1項     │
│  ├───────┤96年6 月10│        │        │            │            │
│  │本院96年度交聲│日）      │        │        │            │            │
│  │字第1243號    │          │        │        │            │            │
├─┼───────┼─────┼────┼────┼──────┼──────┤
│十│高市交裁字第裁│96年4月20 │96年10月│后里收費│汽車行駛於應│道路交通管理│
│  │32－ZCQ007441 │日4 時18分│6日前   │站北（第│繳費之公路不│處罰條例第27│
│  │號            │（繳費期限│        │2車道） │依規定繳費  │條第1項     │
│  ├───────┤96年6 月10│        │        │            │            │
│  │本院96年度交聲│日）      │        │        │            │            │
│  │字第1244號    │          │        │        │            │            │
└─┴───────┴─────┴────┴────┴──────┴──────┘


司法院資訊處製作；財團法人民間司法改革基金會備份。
